【裁判字號】    99,上易,114
【裁判日期】    991210
【裁判案由】    竊盜
【裁判全文】
臺灣高等法院花蓮分院刑事判決         99年度上易字第114號
上  訴  人  臺灣臺東地方法院檢察署檢察官
被      告  賴冠閔
上列上訴人因被告竊盜案件，不服臺灣臺東地方法院98年度易字
第233號中華民國99年8月3日第一審判決（起訴案號：臺灣臺東
地方法院檢察署98年度偵字第1214號），提起上訴，本院判決如
下：
    主  文
原判決撤銷。
賴冠閔犯攜帶兇器竊盜罪，累犯，處有期徒刑壹年。扣案鐵管、
圓鍬、十字鎬、鐵撬、水果剪各壹支、油壓剪參支、鋸子肆個、
剪刀貳支均沒收。
    事  實
一、賴冠閔前於民國87年間起因竊盜、施用毒品及偽造文書等案
    件，分別經法院判處有期徒刑2年8月、7月、4月、7月及1年
    ；又於93及94年間，因犯施用毒品案件，經臺灣臺東地方法
    院以93年度東簡字第292號及94年度東簡字第142號各判處有
    期徒刑6月、6月；另於95年間，因犯竊盜案件，經前開法院
    以95年度易字第67號判處有期徒刑6月，以上刑期除87年竊
    盜部分未經減刑外，餘經各減刑為有期徒刑3月15日、2月、
    3月15日、6月、3月、3月及3月，於96年9月27日送監及易科
    罰金執行徒刑完畢出監。猶不知悔改，於98年3月10日晚間
    某時許，駕駛B3—5941號自小貨車前往臺東縣卑南鄉○○村
    ○○段第3825地號之鳳梨釋迦園，持其所有可作為兇器使用
    之鐵管、圓鍬、十字鎬、鐵撬、水果剪各1支、油壓剪3支、
    鋸子4個、剪刀2支等工具，竊取謝濟夫所有之鳳梨釋迦共計
    214台斤，得手後放置在該自小貨車上。嗣於同日晚間11時
    許，賴冠閔駕駛上開自小貨車行經同縣卑南鄉美農村斑鳩2
    號旁之產業道路時，為警發現形跡可疑上前盤查，詎賴冠閔
    一時心虛加速離去，經警追躡至同縣卑南鄉賓朗村十股48號
    旁之釋迦園，棄車逃逸無蹤，當場扣得上開作案用之自小貨
    車1輛、鐵管等兇器及謝濟夫上開鳳梨釋迦214台斤及其他不
    詳之人所有之鳳梨釋迦。
二、案經謝濟夫訴由臺東縣警察局臺東分局報告臺灣臺東地方法
    院檢察署檢察官偵查起訴。
    理  由
壹、證據能力部分：
    按被告以外之人於審判外之言詞或書面陳述，除法律有規定
    者外，不得作為證據，刑事訴訟法第159條第1項固有明文。
    惟按被告以外之人於審判外之陳述，雖不符刑事訴訟法第15
    9條之1至之4之規定，而經當事人於審判程序同意作為證據
    ，法院審酌該言詞陳述或書面陳述作成時之情況，認為適當
    者，亦得為證據；當事人、代理人或辯護人於法院調查證據
    時，知有第159條第1項不得為證據之情形，而未於言詞辯論
    終結前聲明異議者，視為有前項之同意，刑事訴訟法第159
    條之5定有明文。查本案以下所引用之傳聞證據，被告於本
    院準備程序中均表示沒有意見，同意作為證據，且迄於言詞
    辯論終結前，被告亦未聲明異議，本院審酌上開證據作成之
    情況，認均無違法取證或不適當之情事，依前開規定，認均
    有證據能力，合先敘明。
貳、認定被告犯罪事實之證據：
一、訊據被告固坦承有於上開時間、地點，駕駛其所有B3-5941
    號自小貨車行經被害人謝濟夫前揭地號之鳳梨釋迦園，經警
    欲上前盤查而逃離該處，並於臺東縣卑南鄉賓朗村十股48號
    旁棄車逃逸等節，惟矢口否認加重竊盜犯行，辯稱：警察追
    查伊的時候，因伊有另一個賣帳戶案件被通知要第二次開庭
    ，書記官打電話告訴伊如果沒有來開庭的話，要對他拘提，
    所以看到警察才逃的；那些鳳梨釋迦是去吳建毅家中載的，
    查獲前一天吳建毅告訴伊說隔天要施肥沒有空，要伊去幫忙
    ，一天可以有新臺幣（下同）1,500元的收入；鳳梨釋迦因
    為都在伊家裡從事拆包裝、分級，以及初步的揀選，所以當
    天伊是想要把那些鳳梨釋迦載送回家進行拆包裝等工作；車
    上的工具是伊從事資源回收的時候使用的工具，車子是伊所
    有，當天也是伊駕駛的沒有錯；會經過查獲地點係因當天晚
    上伊去初鹿買東西，順道要去胡金隆家找他，就在臺9線從
    煙草間彎進去，彎進去就是斑鳩，胡金隆住在斑鳩，但當時
    太晚了，胡金隆家裡休息了，伊就從東成技訓所旁的路要開
    回到臺9線，所以一定要經過謝濟夫的釋迦園旁道路云云。
二、經查：
  1.證人即被害人謝濟夫於原審審理時證稱：我在臺東縣卑南鄉
    ○○村○○段第3825地號有種植鳳梨釋迦，因為早上我去巡
    視釋迦，看到釋迦都放在路邊，怎麼被剪成這樣，騎乘機車
    到旁邊巡視看看，看到釋迦掉整路，才知道我的釋迦被剪掉
    了；我有領回200多斤的釋迦，我認釋迦外面有老鷹的頭圖
    樣的袋子，裡面還有別種的袋子；我確定那是我的沒有錯等
    語（原審卷一第92-95頁）。而其於99年3月11日於警詢時證
    稱：因為我種植的釋迦遭竊所以來報案等語，並有謝濟夫具
    領之贓物認領保管單1份、謝濟夫釋迦園現場、老鷹頭圖案
    之釋迦袋子等照片在卷可按，足見證人謝濟夫之鳳梨釋迦園
    於99年3月10日確實有遭竊之情形無訛。
  2.被告於上開時間、地點，駕駛其所有之前開自小貨車行經被
    害人謝濟夫前揭地號之鳳梨釋迦園，經警欲上前盤查而逃離
    該處，經警追趕後，被告在臺東縣卑南鄉賓朗村十股48號旁
    棄車逃逸，其車上載滿鳳梨釋迦及前開鐵管等兇器之事實，
    亦據被告迭次坦承不諱。
  3.證人謝濟夫之上開釋迦園有遭人剪採釋迦一節，有卷附現場
    照片4張（見警卷第35、36頁）可佐，而上開剪裁釋迦之方
    式，並非一般正常收穫釋迦之方式，亦據證人即曾任釋迦產
    銷班班長潘志璋於原審證述明確，證人即查獲警員莊宗霖於
    原審審理時亦結證：一般農民不會這樣剪釋迦，車上未成熟
    部分約有三分之一，幾乎都是連葉子剪下來的釋迦，我家也
    有種植釋迦，正常收穫的釋迦應該不會這樣等語。
  4.被告雖辯稱：上開釋迦是朋友吳建毅的，是去吳建毅家中載
    的云云。惟查：
    (1)證人吳建毅於警詢時雖證稱：本案被告被查獲的釋迦是其
      委託被告處理的，平常都是其家人和女友處理，因那天下
      午有事，所以叫被告來幫忙；其是委託被告分果，且是載
      到他奶奶家等語（見警卷第11-13頁），然其偵查中翻異
      前詞，具結證稱：被告到我家找我說，他被人家抓，因為
      他摘了人家的釋迦，他的朋友之中只有我是種釋迦的，所
      以請我幫他的忙，我想說他會改過自新，所以我就答應幫
      他，我根本沒找被告幫我整理釋迦園準備下肥料，當天被
      告也沒有駕駛小發財車到我家，把釋迦裝上車載回他奶奶
      家，被告也不知道我釋迦種在哪等語（見偵卷第18、19頁
      ）；嗣於原審審理時證稱我有請被告載過一次釋迦，但時
      間不敢確定，詳細情形沒辦法記得；警詢所述關於拜託被
      告幫我載過釋迦一次部分實在；其他都不實在；我於偵查
      中所述均實在等語；經原審命被告出庭隔離訊問後，其稱
      ：確實一次也沒有請被告載過釋迦，被告在被抓之後7至1
      0天左右有來找過我，警詢筆錄的內容就是他教我怎樣說
      的；我與被告是朋友，認識快兩年；我家的釋迦園只有使
      用老鷹頭圖樣的袋子，但是袋子的底色顏色是咖啡色的，
      沒有警卷照片中袋子下方的字樣，剛剛說被告有幫我載過
      一次釋迦是因為被告在場讓我有壓力才說的等語，前後供
      述並不一致。按倘若被告所辯屬實，則警方查獲整車之釋
      迦既為吳建毅所有之物，吳建毅於偵查及原審審理中即無
      否認而甘受被告指責之必要；又被告於警方查獲當日棄車
      逃逸，遲至98年3月18日始到案接受警方調查，期間被告
      都在海邊，不敢回家，其沒有與家人或吳建毅聯絡，是幾
      天後要去投案前一天才跟吳建毅聯絡等情，為被告於本院
      訊問時所自承，並有被告警詢筆錄在卷可按，可認被告在
      98年3月10日為警追查而棄車逃逸後，非但未告知家人查
      尋車輛所在，更未告知吳建毅上情使吳建毅得以立即前去
      處理，顯與常情有違；而被告又辯稱其於98年3月10日下
      午5、6點去載釋迦後回到臺東縣卑南鄉家中，沒將釋迦下
      車，後來去初鹿買吃的，釋迦原封不動放在車上等語，然
      被告為警追趕時，釋迦沿路掉落，倘若車上釋迦為吳建毅
      所委託處理者，被告豈有於載回家後又將滿車之釋迦載往
      他處，任其在車內碰撞甚至掉落？足見被告所辯實有可疑
      。
    (2)被告另辯稱：也不知道那裡得罪吳建毅，以前有糾紛，但
      不嚴重，只是喝完酒在那邊鬧而已，時間是在本案發生前
      的一年多前，有一次我跟吳建毅以及吳建毅女友的爸爸有
      打架云云（原審卷一第232頁背面）；於本院則稱：第一
      次開庭後，吳建毅有說要我賠800斤，約4萬元，但我沒有
      錢給他，此外我跟吳建毅沒有恩怨云云（本院卷第51頁背
      面），然被告於原審完全未提及吳建毅有要被告賠償一事
      ，且吳建毅倘對被告記恨，豈有可能再要被告載釋迦回去
      處理？又豈會到警局為有利被告之供述？足見被告上開辯
      詞無足採信。
    (3)原審雖以證人吳建毅於偵查中稱：被告向其陳稱其朋友中
      只有吳建毅種釋迦，所以找其幫忙云云，惟證人胡金隆於
      原審審理時到庭證稱其有僱請被告幫其剪過釋迦，時間上
      很間斷，一天1,500元等語（見原審卷一第197頁），因認
      吳建毅所述尚值研求。然吳建毅於偵查中是轉述被告告知
      的話，被告是否據實以告，吳建毅未必知悉；況被告雖曾
      為胡金隆剪過釋迦，但被告主觀上或許認為吳建毅為朋友
      且可能為其勾串證詞，而胡金隆僅係僱主關係，不可能為
      其說謊，故對吳建毅動之以情，要求吳建毅配合說謊，故
      吳建毅於偵查中所述上情，於情理並無不合，尚難因此認
      為吳建毅所述不可採信。
    (4)從而，被告所辯車上釋迦為吳建毅所有云云，實不足採。
  5.至於證人潘志璋雖於原審證稱：地區農會產銷班班員均可領
    取警卷之釋迦套袋等語，而上開釋迦套袋係由臺東縣臺東地
    區農會於94年6月21日簽約採購乙節，則有臺東地區99年1月
    18日東區農推字第0990000119號函所附臺東縣臺東地區農會
    物品採購驗收報告紀錄1份供卷可參（原審卷一第116-119頁
    ），另自82年間陸續有72個釋迦產銷班設立，每個產銷班的
    班員人數從7位到38位不等，固有臺東縣政府99年6月14日府
    農務字第0990063327號函所附臺東縣農業產銷班基本資料清
    冊1份在卷可考（見原審卷一第264-269頁），惟使用上開釋
    迦套袋之農民雖可能甚多，惟被害人謝濟夫確有使用上開釋
    迦套袋，其釋迦園於案發當日確有遭竊之情形，並經警員到
    場查證屬實，被告為警發現地點又在謝濟夫釋迦園旁，被告
    所辯車上釋迦為吳建毅所有云云，復難認屬實，且查獲之釋
    迦剪枝情形又非正常，綜合上開各節，堪認被告為警查獲之
    釋迦其中部分應為被害人謝濟夫所失竊無訛。
  6.又被告所辯98年3月10日為警查獲時所以逃逸，是因涉及賣
    帳戶一案當日經傳喚未到而誤以警方欲拘提等語，經原審查
    證結果，當日被告確實涉及詐欺一案經法院傳喚到庭而未到
    ，有原審98年度易字第31號刑事書記官辦案進行簿及98年3
    月10日準備程序筆錄（上載被告未到庭）等件在卷可考（見
    原審卷一第238、246頁）。執此，被告上開辯解固屬實情，
    然仍無足為其未竊盜釋迦之有利事證。另證人胡金隆於原審
    審理時雖稱去年（按：即98年）農曆過年前，被告曾說過要
    去岩灣剪釋迦（按吳建毅之自家釋迦即位於岩灣；見偵卷第
    19頁），那天被告有開小貨車載一些鐵，說隔天要去幫忙剪
    釋迦等情，惟被告車上之釋迦既非吳建毅所有，已經本院認
    定如前，胡金隆此部分證詞亦不足為有利被告之認定，併此
    敘明。
  7.綜上，本件被告確有於98年3月10日竊取被害人謝濟夫所種
    植釋迦之犯行，應可認定，被告所辯各節，均無足採，應依
    法論科。
參、論罪科刑：
一、核被告所為，係犯刑法第321條第1項第3款攜帶兇器竊盜罪
    。又被告有如事實欄所載之犯罪及執行紀錄，於執行完畢5
    內故意再犯本件有期徒刑以上之罪，為累犯，應依法加重其
    刑。爰審酌被告素行不佳，屢犯竊盜案件，其正值壯年，卻
    不思以正當方法賺取財物，以竊割之方式偷取農民辛苦耕耘
    栽種之作物，犯罪後復多方飾詞狡辯，勾串證據，犯罪後態
    度惡劣等一切情狀，量處如主文所示之刑。原審未詳加審究
    證人吳建毅證詞何者為可採，並以查獲之釋迦無法證明為謝
    濟夫所失竊而認被告犯罪不能證明，判決被告無罪，尚有未
    洽，檢察官上訴指摘原判決不當，為有理由，應予撤銷改判
    。
二、又扣案如事實欄所載之鐵管等物，為被告所有之物，業據被
    告供承在卷，且為被告行竊時所攜帶之犯罪工具，爰依法宣
    告沒收。
據上論斷，應依刑事訴訟法第369條第1項前段、第364條、第299
條第1項前段、刑法第321條第1項第3款、第38條第1項第2款、第
3項、第47條第1項，判決如主文。
本案經檢察官朱秋菊到庭執行職務。
中    華    民    國    99    年    12    月    10    日
                  刑事庭審判長法  官  何方興
                              法  官  陳秋錦
                              法  官  林碧玲
以上正本證明與原本無異。
本件不得上訴。
中    華    民    國    99    年    12    月    10    日
                              書記官  李閔華
附錄本判決論罪科刑法條：
中華民國刑法第321條
犯竊盜罪而有左列情形之一者，處6月以上、5年以下有期徒刑：
一、於夜間侵入住宅或有人居住之建築物、船艦或隱匿其內而犯
    之者。
二、毀越門扇、牆垣或其他安全設備而犯之者。
三、攜帶兇器而犯之者。
四、結夥三人以上而犯之者。
五、乘火災、水災或其他災害之際而犯之者。
六、在車站或埠頭而犯之者。
前項之未遂犯罰之。

司法院資訊處製作；財團法人民間司法改革基金會備份。
